臺灣新竹地方法院刑事判決
110年度易字第543號
公  訴  人  臺灣新竹地方檢察署檢察官
被      告  柯任哲


選任辯護人  楊惠琪律師
上列被告因詐欺案件，經檢察官提起公訴（109年度偵字第1464
號），被告就被訴事實為有罪之陳述，本院依簡式審判程序審理
，判決如下：
    主  文
柯任哲犯詐欺取財罪，共參罪，各處有期徒刑肆月，如易科罰金
，以新臺幣壹仟元折算壹日。應執行有期徒刑拾月，如易科罰金
，以新臺幣壹仟元折算壹日。緩刑貳年，並應依附表四即本院一
一○年度附民字第四六一號和解筆錄內容履行。
    事  實
一、柯任哲與張品貞（原名：廖品貞）前為男女朋友關係，且柯
    任哲於雙方分手後之民國104年5月間，為張品貞協商其與台
    新國際商業銀行股份有限公司（下稱台新銀行）間之未清償
    債務新臺幣（下同）79萬5,119元，而於104年5月26日以20
    萬元清償前揭債務，張品貞因此相信柯任哲確有為其協商及
    代償銀行債務之意願及能力，陸續將其與中國信託商業銀行
    股份有限公司（下稱中信銀行，債權已讓與元大國際資產管
    理股份有限公司〔下稱元大資產管理公司〕）、國泰世華商業
    銀行股份有限公司（下稱國泰世華銀行）、渣打國際商業銀
    行股份有限公司（下稱渣打銀行，債權已讓與台新資產管理
    股份有限公司〔下稱台新資產管理公司〕）間之未清償債務，
    委託柯任哲代為出面協商及清償債務。詎柯任哲竟利用其與
    張品貞曾交往及代為處理台新銀行債務所建立之信賴關係，
    意圖為自己不法之所有，基於詐欺取財之犯意，分別為下列
    行為：
（一）明知其與元大資產管理公司協商張品貞積欠中信銀行之債
      務後，雙方約定該債務以40萬元清償，仍於105年4月間某
      日，撥打電話予張品貞，佯稱：其跟中信銀行協商後之債
      務金額為180萬元，其可以出借90萬元，再向朋友借款50
      萬元，張品貞僅需再交付現金40萬元，即可一次清償中信
      銀行債務云云，致張品貞誤信協商後之債務金額為180萬
      元，且由柯任哲本人借款90萬元及另向友人借款50萬元，
      共計墊支140萬元用以清償協商後之債務，因而於如附表
      一所示之時間及地點，陸續以如附表一所示之方式，交付
      如附表一所示之金額予柯任哲親收，或匯入如附表一所示
      之柯任哲向中信銀行申請設立之帳號000000000000號帳戶
      （下稱中信銀行帳戶）或向臺灣銀行股份有限公司申請設
      立之帳號000000000000號帳戶（下稱臺灣銀行帳戶）內。
（二）明知並未為張品貞協商其與國泰世華銀行間之未清償債務
      ，仍於106年10月1日，透過通訊軟體LINE，向張品貞謊稱
      ：其跟國泰世華銀行協商後之債務金額為80萬元云云，致
      張品貞誤認柯任哲確有出面協商及處理該債務，因而於如
      附表二所示之時間及地點，陸續以如附表二所示之方式，
      交付如附表二所示之金額予柯任哲親收，或匯入如附表二
      所示之柯任哲帳戶內。
（三）明知其與台新資產管理公司協商張品貞積欠渣打銀行之債
      務後，雙方約定該債務以4萬元清償，仍於107年11月14日
      ，透過通訊軟體LINE，向張品貞誆稱：其跟渣打銀行協商
      後之債務金額為30萬元云云，致張品貞誤信協商後之債務
      金額為30萬元，因而於如附表三所示之時間及地點，陸續
      以如附表三所示之方式，交付如附表三所示之金額予柯任
      哲親收，或匯入如附表三所示之柯任哲帳戶內。
（四）嗣於108年5月間，張品貞接獲國泰世華銀行之催繳書面及
      電話通知，始知柯任哲並未為其協商國泰世華銀行間之未
      清償債務，遂於108年6月14日，自行以30萬元清償該債務
      。張品貞繼而對於柯任哲是否確有代為出面協商及清償債
      務起疑，經向中信銀行、渣打銀行查證債務清償金額，始
      知柯任哲以少報多之方式虛報協商後之債務金額，遂停止
      繼續交款給柯任哲，並報警處理，而查悉上情。
二、案經張品貞訴由新竹市警察局第一分局報告臺灣新竹地方檢
    察署檢察官偵查起訴。
    理  由
一、本案被告柯任哲所犯係死刑、無期徒刑、最輕本刑為3 年以
    上有期徒刑以外之罪，且非高等法院管轄第一審案件，被告
    於本院準備程序進行中，就被訴事實為有罪之陳述，經本院
    認合於刑事訴訟法第273條之1第1 項之規定，裁定進行簡式
    審判程序，合先敘明。
二、上開犯罪事實，業經被告於本院審理中坦承不諱（見本院卷
    第479-484、485-486、507-508、517-521頁），核與證人即
    告訴人張品貞、證人廖彥芃、張昱彥之證述相符（見偵查卷
    一第11-21、124-125頁、偵查卷二第7-10、66-68、107、14
    7-148、158-159頁、本院卷第201-208、427-436頁），並有
    告訴人提供之手寫中國信託（元大資產）交款明細、國泰世
    華銀行交款明細、渣打銀行交款明細及相關LINE對話紀錄各
    1份、存摺內頁交易明細翻拍照片19張（見偵卷一第26-38、
    41-50、52-58、63-67頁）、告訴人提供之元大資產管理公
    司代償證明書2張、國泰世華銀行存款憑證（客戶收執聯）1
    紙、國泰世華銀行貸款清償證明書1張、被告與台新資產管
    理公司簽立之還款協議書1份、台新資產管理公司清償證明
    書1張、台新資產管理公司清償證明2張、財團法人金融聯合
    徵信中心查詢當事人綜合信用報告回覆書1份、被告提出之
    債權讓與證明書、還款協議書、清償證明書、還款約定書、
    代償證明各1份、清償協議書、代償證明書各2份（見偵卷一
    第39-40、51、59-62、68-69頁、偵卷二第24-26、30-32、3
    5-36、39-40頁）、告訴人提供之兩造通訊軟體LINE對話紀
    錄、對話內容整理暨說明表、告訴人記帳手稿各1份、兩造
    通訊軟體LINE對話紀錄檔案光碟1片（見偵卷二第72-94、99
    -105、122-133頁）、告訴人提供之互助會標單1張、證人劉
    志邦110年3月29日刑事陳報狀所附告訴人得標情形說明文件
    及互助會標單1份（見偵卷二第121、144-145頁）、臺灣銀
    行營業部108年8月15日營存字第10850240381號函所附被告
    帳戶基本資料及交易明細、中信銀行108年8月8日中信銀字
    第108224839171958號函所附被告帳戶基本資料及交易明細
    、臺灣銀行營業部109年4月28日營存字第10950045261號函
    所附被告帳戶交易明細、中信銀行109年4月28日中信銀字第
    109224839094074號函所附被告帳戶交易明細各1份、合作金
    庫商業銀行苗栗分行110年4月14日合金苗總字第1100000270
    號函所附證人廖彥芃帳戶開戶資料及交易明細1份等件在卷
    可稽（見偵查卷一第90-93、94-106、167-174、176-201頁
    、偵查卷○000-000頁），足認被告上開任意性自白核與事實
    相符，可以採信。
三、論罪科刑：
（一）核被告所為，係犯刑法第339條第1項詐欺取財罪。
（二）被告就事實欄一、（一）至（三）所示之3次詐欺犯行，
      犯意各別，行為互殊，應予以分論併罰。
（三）爰審酌被告素行良好，正值青壯，竟不思守法自制並循正
      當途徑獲取所需，而為本案犯行，造成告訴人受有財產上
      之損失，其行為實值非難；犯後雖矢口否認犯行，惟念其
      終能於本院審理時坦白承認，尚具悔意，與告訴人達成和
      解，並當庭給付告訴人10萬元，其餘款項則以分期給付方
      式賠償告訴人等情，有本院110年度附民字第461號和解筆
      錄1份附卷可查（見本院卷第511-512頁），犯後態度尚稱
      良好，兼衡被告自述高中畢業、未婚無子、目前在園區工
      作、月收入約5萬元等一切情狀，量處如主文所示之刑，
      並定其應執行刑及諭知易科罰金之折算標準，以資儆懲。
（四）末查，被告未曾因故意犯罪受有期徒刑以上刑之宣告，有
      臺灣高等法院被告前案紀錄表1 份在卷足按，其因一時失
      慮，致罹刑章，惟犯罪後坦承犯行，且與告訴人達成和解
      ，告訴人亦同意給予被告緩刑之機會（見本院卷第508頁
      ），因認被告經此偵、審程序後，當知所警惕，應無再犯
      之虞，認所宣告之刑以暫不執行為適當，爰依刑法第74條
      第1項第1款之規定，諭知緩刑2年，並依刑法第74條第2項
      第3款之規定，命被告應依本院110年度附民字461號和解
      筆錄即如附表四所示內容，向告訴人支付損害賠償金，以
      啟自新。
四、不予沒收之說明：
    按犯罪所得，屬於犯罪行為人者，沒收之；於全部或一部不
    能沒收或不宜執行沒收時，追徵其價額；又宣告沒收或追徵
    ，有過苛之虞、欠缺刑法上之重要性、犯罪所得價值低微，
    或為維持受宣告人生活條件之必要者，得不宣告或酌減之，
    刑法第38 條之1第1項前段、第3項、第38條之2第2項分別定
    有明文。經查，本案被告詐得如附表一至三所示之款項，固
    為本案犯行之犯罪所得，惟考量被告業與告訴人達成和解，
    已當庭給付10萬元予告訴人，並依約履行分期給付中，有本
    院訊問筆錄及匯款單影本各1份附卷可查（見本院卷第508、
    527頁），是本院認被告與告訴人就本案所達成之和解，已
    達到沒收制度剝奪被告犯罪所得之立法目的，如再諭知沒收
    被告上開犯罪所得，將使被告承受過度之不利益，顯屬過苛
    ，故依刑法第38條之2第2項規定，爰不予宣告沒收或追徵，
    附此敘明。
據上論斷，應依刑事訴訟法第273條之1第1項、第299條第1 項前
段，判決如主文。
本案經檢察官沈郁智提起公訴，檢察官孫立婷到庭執行職務。
中　　華　　民　　國　　111 　年　　8 　　月　　31　　日
                    刑事第五庭  法  官  魏瑞紅
以上正本證明與原本無異。
如不服本判決應於收受本判決後20日內向本院提出上訴書狀，上
訴書狀應敘述具體理由。上訴書狀未敘述上訴理由者，應於上訴
期間屆滿後20日內補提理由書狀於本院(均須按他造當事人之人
數附繕本 )「切勿逕送上級法院」。 
中　　華　　民　　國　　111 　年　　8 　　月　　31　　日
                                書記官  呂苗澂

附錄論罪科刑法條：
刑法第339條第1項
意圖為自己或第三人不法之所有，以詐術使人將本人或第三人之
物交付者，處 5 年以下有期徒刑、拘役或科或併科 50 萬元以
下罰金。

附表一：
編號 交付時間 交付金額 交付方式 交付地點 匯入帳戶 備註 1 105年4月22日 10萬元 面交現金 新竹市○○區○○路0段00號12樓被告住處   2 105年6月30日 30萬元 面交現金 新竹火車站附近合作金庫銀行   3 105年9月22日 2萬元 轉帳匯款  被告中信銀行帳戶  4 105年10月25日 2萬元 轉帳匯款  被告中信銀行帳戶  5 105年11月23日 2萬元 轉帳匯款  被告中信銀行帳戶  6 105年12月21日 2萬元 轉帳匯款  被告中信銀行帳戶  7 106年1月21日 2萬元 轉帳匯款  被告中信銀行帳戶  8 106年2月7日 5,000元 轉帳匯款  被告臺灣銀行帳戶  9 106年2月21日 2萬元 轉帳匯款  被告中信銀行帳戶  10 106年3月7日 5,000元 轉帳匯款  被告臺灣銀行帳戶  11 106年3月20日 2萬元 轉帳匯款  被告中信銀行帳戶  12 106年4月6日 5,000元 面交現金 新竹市○區○○路00號告訴人住處   13 106年4月20日 2萬元 轉帳匯款  被告中信銀行帳戶  14 106年5月6日 5,000元 轉帳匯款  被告臺灣銀行帳戶  15 106年5月22日 2萬元 轉帳匯款  被告中信銀行帳戶  16 106年6月5日 5,000元 轉帳匯款  被告臺灣銀行帳戶  17 106年6月5日 10萬元 面交現金 新竹市○區○○路00號告訴人住處   18 106年6月21日 2萬元 轉帳匯款  被告中信銀行帳戶  19 106年7月6日 5,000元 轉帳匯款  被告臺灣銀行帳戶  20 106年7月21日 2萬元 轉帳匯款  被告中信銀行帳戶  21 106年8月7日 5,000元 轉帳匯款  被告臺灣銀行帳戶  22 106年8月20日 2萬元 轉帳匯款  被告中信銀行帳戶  23 106年9月7日 5,000元 轉帳匯款  被告臺灣銀行帳戶  24 106年9月21日 2萬元 轉帳匯款  被告中信銀行帳戶  25 106年10月5日 5,000元 轉帳匯款  被告臺灣銀行帳戶  26 106年10月16日 10萬元 面交現金 新竹市○區○○路00號告訴人住處  證人張昱彥轉交 27 106年11月6日 5,000元 轉帳匯款  被告臺灣銀行帳戶  28 106年11月20日 2萬元 轉帳匯款  被告臺灣銀行帳戶  29 106年12月6日 5,000元 轉帳匯款  被告臺灣銀行帳戶  30 106年12月21日 3萬元 轉帳匯款  被告臺灣銀行帳戶  31 106年12月22日 9萬5,000元 面交現金 新竹市○區○○路00號告訴人住處   32 107年1月7日 1萬元 面交現金 新竹市○區○○路00號告訴人住處   33 107年2月5日 11萬元 面交現金 新竹市○區○○路00號告訴人住處   34 107年3月18日 8萬元 面交現金 新竹市○區○○路00號告訴人住處   35 107年4月21日 30萬元 面交現金 新竹市○區○○路00號告訴人住處   36 107年5月22日 30萬元 面交現金 新竹市○區○○路00號告訴人住處  證人張昱彥轉交 交付金額合計  186萬元     
附表二：
編號 交付時間 交付金額 交付方式 交付地點 匯入帳戶 備註 1 107年8月1日 3萬元 轉帳匯款  被告臺灣銀行帳戶  2 107年8月2日 2萬元 轉帳匯款  被告臺灣銀行帳戶  3 107年11月6日 2萬元 面交現金 新竹市○區○○路00號告訴人住處   4 107年11月23日 2萬元 面交現金 新竹市○區○○路00號告訴人住處   5 107年12月10日 2萬元 面交現金 新竹市○區○○路00號告訴人住處   6 108年1月4日 1萬元 面交現金 新竹市○區○○路00號告訴人住處   7 108年2月2日 1萬元 面交現金 新竹市○區○○路00號告訴人住處   8 108年3月3日 1萬元 轉帳匯款  被告臺灣銀行帳戶  9 108年4月9日 1萬元 轉帳匯款  被告臺灣銀行帳戶  10 108年5月9日 1萬元 轉帳匯款  被告臺灣銀行帳戶  交付金額合計  16萬元     
附表三：
編號 交付時間 交付金額 交付方式 交付地點 匯入帳戶 備註 1 107年11月23日 3萬元 面交現金 新竹市○區○○路00號告訴人住處   2 107年12月21日 3萬元 面交現金 新竹市○區○○路00號告訴人住處   3 108年1月23日 3萬元 面交現金 新竹市○區○○路00號告訴人住處   4 108年2月22日 3萬元 轉帳匯款  被告臺灣銀行帳戶  5 108年3月22日 3萬元 轉帳匯款  被告臺灣銀行帳戶  6 108年4月24日 3萬元 轉帳匯款  被告臺灣銀行帳戶  交付金額合計  18萬元     
附表四：
本院110年度附民字第461號和解筆錄 和解成立內容： 一、被告願給付原告新台幣（下同）壹佰參拾萬元，其給付方式如下： 　　㈠於調解成立時給付壹拾萬元並當庭交付原告收受無訛。 　　㈡於民國111年8月20日前給付陸拾萬元。 　　㈢於民國111年10月31日前給付陸拾萬元。 二、如被告未依第一條約定如期給付，則總和解金額提高為壹佰柒拾陸萬元。